【裁判字號】    98,聲,11
【裁判日期】    980204
【裁判案由】    返還提存物
【裁判全文】
臺灣桃園地方法院民事裁定                98年度聲字第11號
聲  請  人  甲○○
相  對  人  乙○○
上列當事人間聲請返還提存物事件，本院裁定如下：
    主  文
聲請駁回。
    理  由
一、本件聲請略以：聲請人與相對人間之給付租金事件，聲請人
    前遵本院95年度裁全字9220號民事假扣押裁定，為擔保假扣
    押之執行提供新台幣（下同）110,000 元為擔保金，並以本
    院95年度存字第5548號提存事件提存在案。嗣聲請人依前揭
    假扣押裁定，向本院聲請在323,726 元範圍內假扣押相對人
    之財產，經本院以95年度執全字第4753號（併入94年度執字
    第32245 號）執行中。因聲請人與相對人間之給付租金事件
    ，經本院以96年度簡上字第154 號判決確定。另聲請人亦依
    民事訴訟法第104 條第1 項第3 款後段之規定向本院聲請通
    知相對人即受擔保利益人於20日內行使權利（案號：97年度
    聲字第1859號），今期限屆至，相對人未向法院提出為行使
    權利之證明，為維聲請人之權益，爰依民事訴訟法規定聲請
    返還前開提存物等語，並提出本院96年度簡上字第154 號民
    事判決及確定證明書、95年度裁全字第9220號民事裁定、95
    年度存字5548號提存書各1件為證。
二、按返還擔保金，依民事訴訟法第106條準用同法第104條之規
    定，須符合：(一)應供擔保之原因消滅者；(二)供擔保人證明受
    擔保利益人同意返還者；(三)訴訟終結後，供擔保人證明已定
    20日以上之期間，催告受擔保利益人行使權利而未行使，或
    法院依供擔保人之聲請，通知受擔保利益人於一定期間內行
    使權利並向法院為行使權利之證明而未證明者之要件，法院
    始得裁定返還擔保金。
三、經查，聲請人主張之前揭事實，經本院依職權調閱95年度執
    全字第4753號、95年度裁全字第9220號、94年度執字第3224
    5 號、95年度存字第5548號、97年度聲字第1859號、95年度
    桃簡字第2209號、96年度簡上字第154 號等卷宗核閱屬實。
    惟按因假處分或假扣押所供之擔保，係為擔保受擔保利益人
    因不當假處分或假扣押所受損害而設，倘執行法院已依聲請
    或依職權依假處分或假扣押裁定實施假處分或假扣押之執行
    ，則在執行法院撤銷其執行程序前，受擔保人所受之損害仍
    可能繼續發生，損害額既未確定，自無強令其行使權利之理
    。故在假處分或假扣押所供之擔保，供擔保人依民事訴訟法
    第106 條準用同法第104 條第1 項第2 款（現行法已修改為
    第3 款）規定，聲請以裁定命返還其擔保金之場合，必待假
    處分或假扣押之執行程序已撤銷，始得謂與民事訴法第104
    條第1 項第2 款（現行法已修改為第3 款）所定之訴訟終結
    相當」（最高法院八十五年度台抗字第六四五號裁定參照）
    。查本院94年度執字第32245 號遷讓房屋強制執行事件因相
    對人已供擔保免為假執行，經本院執行處於96年9 月12日向
    兩造發函表示上開強制執行事件終結，並註明因假扣押執行
    並未撤銷，相對人仍不得處分查封物（參見該強制執行卷第
    176 頁），準此，可知本件聲請人並未將系爭假扣押執行程
    序予以撤回，自難認與民事訴法第104 條第1 項第3 款所定
    之訴訟終結相當。另聲請人雖已經本院通知相對人即受擔保
    利益人於20日內行使權利（本院97年度聲字第1859號），亦
    係於訴訟終結前之催告，尚不生催告之效力。再者，聲請人
    與相對人間之給付租金事件，聲請人僅獲部分勝訴之判決確
    定，亦與民事訴訟法第104 條第1 款所稱「應供擔保之原因
    消滅」要件不符，蓋債務人因假扣押或假處分所受之損害，
    必待無損害發生，或債權人本案全部勝訴確定，或就所生之
    損害已經賠償時，始得謂應供擔保之原因消滅。綜上，本件
    聲請返還提存物與民事訴訟法規定要件不符，核無理由，應
    予駁回。
四、依上揭規定，裁定如主文。
中    華    民    國    98    年    2     月    4     日
                  民事第一庭    法  官  林哲賢
上為正本係照原本作成。
如不服本裁定應於送達後10日內向本院提出抗告狀，並應繳納抗
告裁判費新台幣1,000 元。
中    華    民    國    98    年    2     月    4     日
                                書記官  羅美英


司法院資訊處製作；財團法人民間司法改革基金會備份。
